---
title: "Analiza długości śledzi"
author: "Kacper Balicki"
date: "`r Sys.Date()`"
output: 
  html_document:
    number_sections: true
    toc: true
    toc_float: true
    keep_md: true
---

```{r setup, include=FALSE}
knitr::opts_chunk$set(echo = FALSE, warning = FALSE, message = FALSE)

raw_data <- read.csv("sledzie.csv")

```

```{r biblioteki, warning=FALSE, message=FALSE}
library(dplyr)
library(tidyr)
library(knitr)
library(ggplot2)
library(plotly)
library(ggcorrplot)
library(ggiraph)
library(caret)
library(elasticnet)
```

```{r wczytanie_i_uzupelnienie_danych}
df <- raw_data  %>% mutate_all(as.numeric) %>%
  fill(c(cfin1,cfin2,chel1,chel2,lcop1,lcop2,fbar,recr,cumf,totaln,sst,sal), .direction="downup")
```

# Wstęp
W ostatnich latach zauważono spadek rozmiaru śledzia. Poniższy raport pokazuje jak zmiany następowały w czasie. Po przeprowadzonej analizie można wywnioskować, że głównymi przyczynami karłowacenia śledzi są wzrost temperatury wód oraz wzrost natężenia połowów w rejonie.


```{r echo=F, warning=F}
library(DT)
prettyTable <- function(table_df, round_digits=2) {
    DT::datatable(table_df, style="bootstrap", filter = "top", rownames = FALSE, extensions = "Buttons", options = list(dom = 'Bfrtip', buttons = c('copy', 'csv', 'excel', 'pdf', 'print'))) %>% formatRound(names(dplyr::select_if(table_df, is.numeric)), round_digits)
}
```

# Podsumowanie zbioru i podstawowe statystyki
Zbiór danych składa się z `r ncol(df)` kolumn oraz `r nrow(df)` wierszy. Zawiera informacje o śledziach - szczegoły niżej .
Zakładamy, że dane w zbiorze są ułożone w sposób chronologiczny. Podczas wczytania danych, w niektórych kolumnach brakowało wartości co było oznaczone znakiem '?'. Aby nie usuwać pozostałych danych na rzecz jednej brakującej komórki, zastąpiono wartości brakujące wartościami sąsiadującymi u góry lub u dołu.

## Opis kolumn
[ `r typeof(df$X) ` ] **X**: numer pomiaru; 

[ `r typeof(df$length) ` ] **length**: długość złowionego śledzia [cm];

[ `r typeof(df$cfin1) ` ] **cfin1**: dostępność planktonu [zagęszczenie Calanus finmarchicus gat. 1];

[ `r typeof(df$cfin2) ` ] **cfin2**: dostępność planktonu [zagęszczenie Calanus finmarchicus gat. 2];

[ `r typeof(df$chel1) ` ] **chel1**: dostępność planktonu [zagęszczenie Calanus helgolandicus gat. 1];

[ `r typeof(df$chel2) ` ] **chel2**: dostępność planktonu [zagęszczenie Calanus helgolandicus gat. 2];

[ `r typeof(df$lcop1) ` ] **lcop1**: dostępność planktonu [zagęszczenie widłonogów gat. 1];

[ `r typeof(df$lcop2) ` ] **lcop2**: dostępność planktonu [zagęszczenie widłonogów gat. 2];

[ `r typeof(df$fbar) ` ] **fbar**: natężenie połowów w regionie [ułamek pozostawionego narybku];

[ `r typeof(df$recr) ` ] **recr**: roczny narybek [liczba śledzi];

[ `r typeof(df$cumf) ` ] **cumf**: łączne roczne natężenie połowów w regionie [ułamek pozostawionego narybku];

[ `r typeof(df$totaln) ` ] **totaln**: łączna liczba ryb złowionych w ramach połowu [liczba śledzi];

[ `r typeof(df$sst) ` ] **sst**: temperatura przy powierzchni wody [°C];

[ `r typeof(df$sal) ` ] **sal**: poziom zasolenia wody [Knudsen ppt];

[ `r typeof(df$xmonth) ` ] **xmonth**: miesiąc połowu [numer miesiąca];

[ `r typeof(df$nao) ` ] **nao**: oscylacja północnoatlantycka [mb].

## Podsumowanie wartości w poszczególnych kolumnach 

```{r warning=F}
kable(summary(select(df,-(X))))
```
# Analiza atrybutów
## Dostępność plantonu w kolejnych połowach {-}
```{r wykresy}
p <- ggplot(df, aes(x=X)) +
  geom_smooth(aes(y = cfin1,colour="cfin1", color = "#00e673")) + 
  geom_smooth(aes(y = cfin2,colour="cfin2", color="#0099ff")) + 
  geom_smooth(aes(y = chel1,colour="chel1", color="#cc33ff")) +
  geom_smooth(aes(y = chel2,colour="chel2", color="#009900")) +
  geom_smooth(aes(y = lcop1,colour="lcop1", color="#ff9900")) +
  geom_smooth(aes(y = lcop2,colour="lcop2", color="#cc0000")) +
  scale_colour_manual(name="legend", values=c("#00e673", "#0099ff","#cc33ff","#009900","#ff9900","#cc0000")) +
  ylab(bquote("Plankton availability"))

ggplotly(p)
#  p <- ggplot(df, aes(x=length)) +  geom_histogram(aes(y=after_stat(density)), binwidth =.5, colour="black", fill="white") 
# + geom_density(alpha=.2, fill="#FF6666") 
#p <- p + facet_wrap(~xmonth)
#  ggplotly(p)
```

### Długość śledzia w kolejnych pomiarach {-}
```{r wykres_dlugosc_w_miesiacach}
  p <- ggplot(df, aes(x=X)) + geom_smooth(aes(y = length))
  ggplotly(p)

```


## Wykres korelacji atrybutów {-}
```{r}
#ggcorrplot(cor(df),
#         method = "shade",
#         type="full",
#         diag = TRUE,
#         tl.col = "black",
#         bg = "white",
#         title ="cos tam",
#         col = NULL) -> c

ggcorrplot(round(cor(df[-1]),1),
           #hc.order = TRUE,
           #type="full",
           #outline.col = "white",
           #tl.col = "black",
           #p.mat=cor_pmat(df[-1]),
           lab=TRUE,
           lab_size = 3
           ) -> c

ggplotly(c)

```
Powyższy wykres przedstawia, że:

- zagęszczenie widłonogów gat. 2 jest skorelowane z zagęszczeniem Calanus helgolandicus gat. 2 oraz Calanus finmarchicus gat. 1

- zagęszczenie widłonogów gat. 1 jest skorelowane z zagęszczeniem Calanus helgolandicus gat. 1

- łączne roczne natężenie połowów w regionie nie jest skorelowane z łączną liczbą ryb złowionych w ramach połowu

Wykres jednak nie wykazuje, aby któryś z czynników miał wyraźny wpływ na długość śledzia.
```{r regresor, cache=TRUE}
set.seed(23)

training_percentage <- .75
ctrl_n <- 2
ctrl_r <- 5
ntree <- 10


inTraining <- createDataPartition(
  y = df$length,
  p = training_percentage,
  list= FALSE
)

training <- df[inTraining,]
testing <- df[-inTraining,]

ctrl <- trainControl(
  method = "repeatedcv",
  number = ctrl_n,
  repeats = ctrl_r
)

fit <- train(
  length ~ .,
  data = training,
  method = "rf",
  trControl = ctrl,
  ntree = ntree
)

```

# Regresja
## Założenia {-}

**wielkość zbioru treningowego**: `r training_percentage * 100 `% zbioru pierwotnego

**metoda schematu uczenia**: powtórzona ocena krzyżowa

**liczba podziałów**: `r ctrl_n`

**liczba powtórzeń**: `r ctrl_r`

**liczba drzew w lesie (metoda random forest)**: `r ntree`

## Random Forest
### Wynik uczenia modelu {-}
```{r regresja_zalozenia}
  fit
  ggplotly(ggplot(fit))

```

### Wpływ parametru na rozmiar śledzia {-}
```{r wplyw_rf}
rfClasses <- predict(fit, newdata = testing)
varImp(fit)
ggplotly(ggplot(varImp(fit)))
```
### Wnioski {-}
Jak widać na poniższym wykresie najbardziej znaczącym parametrem był sst - temperatura przy powierzchni wody. Drugim był X, jednak jest to numer połowu przez co ignorujemy ten wynik. W efekcie drugim najbardziej znaczącym jest parametr natężenie połowów w regionie, który ma zdecydowanie niższą wartość niż pierwszy.

## RIDGE

```{r ridge, cache=TRUE}
  fit2 <- train(
    length ~ .,
    data = training,
    method = "ridge",
    trControl = ctrl
)
```

### Wynik uczenia modelu {-}

```{r regresja_ridge}
  fit2
  ggplotly(ggplot(fit2))

```

### Wpływ parametru na rozmiar śledzia {-}
```{r wplyw_ridge, cache = TRUE}
rfClasses <- predict(fit2, newdata = testing)
varImp(fit2)
ggplotly(ggplot(varImp(fit2)))
```
### Wnioski {-}
Jak widać po zignorowaniu parametru X (numer pomiaru), najbardziej znaczącym parametrem znowu jest temperatura przy powierzchni wody. Innymi ważnymi były parametry nao, czy jak w poprzednim badaniu parametr fbar - natężenie połowów w regionie.